【裁判字號】    98,交聲,888
【裁判日期】    980402
【裁判案由】    聲明異議
【裁判全文】
臺灣臺中地方法院交通事件裁定        98年度交聲字第888號
原處分機關  交通部公路總局臺中區監理所
異  議  人
即受處分人  甲○○
上列受處分人因違反道路交通管理處罰條例案件，對於交通部公
路總局臺中區監理所於民國98年2月16日所為之裁決（中監違字
第裁60-HD0000000號），聲明異議，本院裁定如下：
    主    文
原處分撤銷。
    理    由
一、原處分意旨略以：異議人即受處分人（下稱受處分人）甲○
    ○所有之車牌號碼七一一二－ＮＪ號自用一般小客車，於民
    國九十七年七月九日十四時三十五分許，在臺中縣沙鹿鎮弘
    光大學前（往臺中市）處，因「限速六十公里，經測速時速
    八十七公里，超速二十七公里，未滿四十公里（經雷達、雷
    射測速儀器採證）」違規，經臺中縣警察局交通警察隊依違
    反道路交通管理處罰條例第四十條（誤載為第四十條第一項
    ）逕行舉發；嗣異議人不服舉發，於九十八年二月十六日（
    已逾原舉發通知單應到案日期之九十七年八月十三日）到案
    申訴，本所遂於九十八年二月十六日以中監違字第裁六○－
    ＨＤ0000000號裁決書裁處罰鍰新臺幣二千四百元整
    並記違規點數一點；另本所於九十八年二月二十三日收受聲
    明異議狀後，於九十八年二月二十四日函轉舉發單位提供本
    案舉發違規通知單、採證照片及相關送達資料，依原舉發單
    位九十八年三月二日中縣警交字第○九八○○○三一九二號
    函覆略以本案違規通知單業於九十七年九月十六日辦理寄存
    送達在案，其寄存地址與受處分人住所並無不符，本案違規
    屬實，本所依法裁處應無不合等語。
二、本件異議意旨則以：家裡人外出工作，沒接到郵局人員，不
    知是違規紅單，所以沒按時繳款，一天有人在家，知道有違
    規紅單，我就馬上到監理所，不是故意不繳等語。
三、按逕行舉發，應按已查明之資料填註車牌號碼、車輛種類、
    車主姓名及地址，並於通知單上方空白處加註逕行舉發之文
    字後，由舉發機關送達被通知人；違反道路交通管理事件，
    行為人認為舉發之事實與違規情形相符者，得於接獲通知單
    後，親自或委託他人持該通知單，不經裁決向指定之處所，
    逕依裁罰基準執行並繳納罰鍰結案；違反道路交通管理事件
    行為人，未依規定自動繳納罰鍰，或未依規定到案聽候裁決
    ，處罰機關應依基準表於舉發違反道路交通管理事件通知單
    送達且逾越應到案期限六十日後之三個月內，逕行裁決之，
    違反道路交通管理事件統一裁罰標準及處理細則第十一條第
    一項第四款、第四十八條第一項及第四十四條第一項分別定
    有明文。揆諸上開規定，舉發違反道路交通管理事件通知單
    應先由舉發機關送達受處分人，使受處分人得以知悉應到案
    日期及逕以最低處罰標準在限期內自動繳納罰款。倘受處分
    人未自動繳納罰鍰或未到案聽候裁決，處罰機關始得依違反
    道路交通管理事件統一裁罰基準表逕行裁決之，倘舉發違反
    道路交通管理事件通知單未經合法送達受處分人，處罰機關
    即逕行裁決，其裁決程序即非合法。次按處理違反道路交通
    管理事件，有關文書送達之程序，依行政程序法之規定；送
    達，於應受送達人之住居所、事務所或營業所為之；於應送
    達處所不獲會晤應受送達人時，得將文書付與有辨別事理能
    力之同居人、受僱人或應送達處所之接收郵件人員。應受送
    達人或其同居人、受僱人、接收郵件人員無正當理由拒絕收
    領文書時，得將文書留置於應送達處所，以為送達；又送達
    不能依前二條規定為之者，得將文書寄存送達地之地方自治
    或警察機關，並作送達通知書兩份，一份黏貼於應受送達人
    住居所、事務所、營業所或其就業處所門首，另一份交由鄰
    居轉交或置於該送達處所信箱或其他適當位置，以為送達。
    前項情形，由郵政機關為送達者，得將文書寄存於送達地之
    郵政機關。寄存機關自收受寄存文書之日起，應保存三個月
    ；違反道路交通管理事件統一裁罰基準及處理細則第五條，
    行政程序法第七十二條第一項前段、第七十三條第一項、第
    三項、第七十四條分別定有明文。故舉發違反道路交通管理
    事件通知單，自應由舉發機關依上開規定送達受處分人，始
    為合法。
四、經查：
  (一)受處分人所有之車牌號碼七一一二－ＮＪ號自用一般小客車
    於上開時、地，有「限速六十公里，經測速時速八十七公里
    ，超速二十七公里，未滿四十公里（經雷達、雷射測速儀器
    採證」之違規，為臺中縣警察局交通警察隊以中縣警交相字
    第ＨＤ0000000號舉發通知單逕行舉發違規等情，為
    受處分人所自承，並有上開違規通知單通知聯影本及採證相
    片各一紙在卷可稽，是受處分人有前揭違規事實，堪以認定
    。
  (二)上開違規通知單係由原舉發機關於九十七年九月十二日以掛
    號郵寄受處分人戶籍地「臺中市○區○○○街五十三號」，
    但因未會晤應受送達人本人，亦無受領文書之同居人、受雇
    人或應送達處所之接收郵件人員，遂於九十七年九月十七日
    寄存於送達地之臺中漢口郵局，送達人員並製作送達通知書
    二份，一份黏貼於應受送達人門首，另一份置於受送達處所
    信箱或適當位置以為送達等情，有完整填載勾選欄位之臺中
    縣警察局交通隊中縣警交字第ＨＤ0000000號舉發違
    反道路交通管理事件通知單送達證書影本及個人基本資料查
    詢結果各一份在卷可稽。則雖依戶籍法登記之戶籍地與住所
    非必為同一處，惟觀諸受處分人於九十八年二月二十三日聲
    明異議狀載明之住所亦為「臺中市○○○街五十三號」，顯
    見異受處分人於舉發通知單送達前後係以戶籍地之「臺中市
    北區○○○街五十三號」為住所設定之事實，堪以認定。從
    而，本件舉發違反道路交通管理事件通知單於九十七年九月
    十七日經寄存送達之程序在形式上並無不合，依首揭規定，
    該舉發通知單已生送達之效力，視為異議人已受通知。惟本
    件由舉發機關於九十七年七月十四日掣開，嗣於九十七年九
    月十二日始寄發之中縣警交字第ＨＤ0000000號舉發
    通知單上「應到案日期」欄所記載之應到案日期為「九十七
    年八月十三日前」，有上開舉發通知單、舉發通知單送達證
    書及裁決書影本在卷可按，則舉發機關顯然係於九十七年七
    月十四日掣開本件舉發通單並載明應到案日期「九十七年八
    月十三日前」後，遲至九十七年九月十二日始以掛號交郵遞
    送，以至於舉發通知單所載應到案日期竟早於寄存送達生效
    日一月有餘。依首揭規定，本件舉發通知單在形式上雖生合
    法送達之效力，惟受處分人縱於寄存送達當日即收受並知悉
    舉發通知單所載內容，事實上亦不能於所載應到案日期前，
    到案陳述意見，或認為舉發事實與違規情形相符，而逕以最
    低處罰標準在限期內自動繳納罰款結案，是以本件裁罰程序
    ，剝奪受處分人上開法律上利益，顯然與法有違。
  (三)綜上所述，本件受處分人雖有舉發之違規事實，且臺中縣警
    察局交通隊掣發之舉發違反道路交通管理事件通知單對受處
    分人之住所為寄存送達，亦為合法，惟因舉發機關掣發舉發
    通知單後，遲延將近二月始交郵寄發，以至對受處分人寄存
    送達之時間，已在所指定應到案日期之後一月有餘，從而，
    受處分人即無從依期限到案，並依最低處罰標準在限期內自
    動繳納罰款結案之可能，則原處分機關逕依道路交通管理處
    罰條例第四十條、第六十三條第一項第一款、違反道路交通
    管理事件統一裁罰基準表之規定，依最高額裁處受處分人罰
    鍰二千四百元，即有未洽，本件原處分之作成程序不當，應
    予撤銷，異議人之異議雖無理由，然原處分之作成既有上開
    不當之處，自應由本院予以撤銷，並發回原處分機關另為裁
    決，以資適法。
五、據上論斷，應依道路交通管理處罰條例第八十七條第二項，
    道路交通案件處理辦法第二十條前段規定，裁定如主文。
中    華    民    國    98    年    4     月    2     日
                    交通法庭    法  官  陳  葳
上正本證明與原本無異。
如不服本裁定，應於送達後五日內，向本院提出抗告狀。
                                書記官  張雅如
中    華    民    國    98    年    4     月    2     日


司法院資訊處製作；財團法人民間司法改革基金會備份。
